臺北高等行政法院判決
　　　　　　　　　　　　　　　　　　94年度訴字第00921號
　　　　　　　　　　　　　　　.
原　　　告　烏來觀光事業股份有限公司
代　表　人　甲○○
訴訟代理人　巫坤陽　律師
被　　　告　臺北縣政府稅捐稽徵處
代　表　人　乙○○處長）住同.
訴訟代理人　丙○○
上列當事人間因娛樂稅事件，原告不服臺北縣政府中華民國94年
1月12日北府訴決字第0930677328號訴願決定，提起行政訴訟。
本院判決如下：
　　主  文
訴願決定及原處分超過新台幣參拾壹萬貳仟柒佰零捌元部分均撤
銷。
原告其餘之訴駁回。
訴訟費用由被告負擔二十分之一，餘由原告負擔。
　　事  實
一、事實概要：
    緣原告經營之空中纜車業務，經交通部會商決議，該空中纜
    車為「機械遊樂設施」；又財政部於88年8月27日台財稅第
    881939088號函示表明該空中纜車，既經交通部認定屬機械
    遊樂設施，應依法課徵娛樂稅，被告遂按上開財政部函示，
    於88年9月29日以88北縣稅新（二）字第23209號函請原告自
    88年10 月份起將空中纜車之營業收入自動報繳娛樂稅。原
    告不服，屢提申復，被告同意原告於申復期間暫緩課徵，俟
    確認後再予開徵，惟嗣後交通部並未改變空中纜車屬遊樂設
    施之核定，被告依原告營業稅申報資料開單補徵原告娛樂稅
    分別為93年02 期新台幣（下同）348,191元。原告不服，申
    請復查，經復查決定變更為333,327元。原告猶表不服，提
    起訴願，經遭駁回，遂提起本件行政訴訟。
二、兩造聲明：
  (一)原告聲明：
    1.訴願決定、原處分不利原告部分均撤銷。
    2.訴訟費用由被告負擔。
　(二)被告聲明：
    1.駁回原告之訴。
    2.訴訟費用由原告負擔。
三、兩造之主張：
　(一)原告主張之理由：
    1.烏來空中纜車性質上屬交通工具：原告所經營之空中纜
      車是屬對拉交走式旅客索道（兩岸車箱對開），限載客91
      人，係交通工具之一種，一般設置於高山之間、道路無法
      開闢或行走艱難之地區，純粹以輸送乘客與貨物為目的；
      此與一般遊樂園區內純以提供娛樂使用之循環式觀光纜車
      性質不同。烏來空中纜車為雲仙樂園對外唯一之交通工具
      ，雲仙樂園規劃之初，因地處偏遠無法開闢道路，原告遂
      架設空中纜車跨越南勢溪載運人員及貨物，乘客除赴雲仙
      樂園之遊客外，尚有林班人員、工程人員以及登山者。該
      纜車全線長382公尺，兩岸高低落差164公尺，最大仰角36
      度，然運送時間僅需約3分鐘。倘無該纜車，則勢必須開
      闢6米以上之公路，因此纜車在該地區之價值已同時取代
      道路、汽車及停車停（纜車鋼索即為道路、車箱即為汽車
      、車箱停靠站即為停車場），具有高度之交通運輸經濟價
      值。原告經營空中纜車之情形及性質，自53年營運以來
      並未有任何改變；又原告所經營之烏來空中纜車於全國尚
      屬唯一，因此交通部尚未訂有空中纜車安全或管理之法規
      。而交通部於71年12月18日修正公布「風景特定區管理規
      則」後，為進一步管理風景區內各項設施及其安全，將原
      本屬於交通工具之空中纜車，在安全管理上將之歸類在機
      械遊樂設施中，進行管理（因前揭規則僅將風景特定區內
      之設施區分為機械、水域及陸域遊樂設施等三種）。交通
      部為強化管理風景特定區內各項設施安全之努力，令人欣
      慰，原告亦加以全力配合其安檢要求；不料時至今日，卻
      被財政部引用以為課徵娛樂稅之依據，實出於原告之意外
      ，更因此而蒙受不利益，令人實難誠服。92年4月30日
      交通部修正發布全文之「風景特定區管理規則」中開宗明
      義於第1條即規定：「本規則依觀光發展條例第66條第1項
      規定訂定之。風景特定區之管理，依本規則之規定，本規
      則未規定者，依其他法令之規定辦理。」而觀光發展條例
      第66條第1項亦規定：「風景特定區之評鑑、規劃建設作
      業、經營管理、經費及獎勵等事項之管理規則，由中央主
      管機關定之。」由此可知，交通部之所以將原告經營之纜
      車歸類於機械遊樂設施，是基於空中纜車安全或管理法規
      之缺乏，並著眼於纜車公共安全之考慮，而非認定原告經
      營之纜車是屬於機械遊樂設施。
    2.烏來空中纜車因地制宜為當地最經濟之交通工具：雲仙
      樂園因所處地區偏遠，利用纜車運送兩地人員及貨物，實
      已同時取代道路，汽車及停車場之功能。倘無該纜車，依
      發展觀光條例第46條之規定，地方政府須興建對外聯絡道
      路。然由於雲仙樂園地理上之特殊性，興建聯外道路有其
      技術上之困難。利用纜車先天之優勢，即可免除興建聯外
      道路。即使克服道路興建之技術上困難，於通車之後仍
      須持續進行道路維修、美化等工程，其所需之費用金額龐
      大，實不符合經濟效益。道路興建完成後，進出園區之
      遊客勢必須開車，因此園區內依法必須規劃停車場。然環
      顧園區四周，均為林務局未開發之原始林，且地勢陡峭，
      無法開闢停車場。又停車場空間龐大，浪費國家土地資源
      ，亦破壞山區生態環境。由於纜車係直線運輸型態之交
      通工具，因此雖然兩岸直線距離382公尺，高低落差達164
      公尺，然運送時間僅需3分鐘。倘若開闢道路，以山區道
      路必須沿山壁繞行且跨越南勢溪之情形，運輸時間當不止
      30分鐘。故利用纜車為交通工具，可節省大量之運輸時間
      。雲仙樂園及其週邊森林目前產權均屬林務局所有，由
      於未開闢觀光道路，且位於南勢溪之源頭，因此區內之林
      相，均保有原始林之特色。倘若捨纜車而改闢道路，勢必
      嚴重破壞當地之生態環境及水土保持，實屬不智。
    3.烏來空中纜車前經行政部門認定為交通工具：台灣省觀
      光事業委員會（原屬前台灣省政府交通處）53年3月16日
      台觀設字第0481號通知中載明：「（五）纜車係交通事業
      ，交通處為主管機關，應向該處辦理申請營業許可。」。
      台灣省政府交通處72年8月17日七十二交觀字第39267號
      函說明段二謂：「查貴公司經營之烏來空中纜車，係為
      溝通南勢溪兩岸之主要工具，前奉交通部51年交路字第
      2849號令應依民營公用事業監督條例辦理，並以本處為
      地方監督機關，該部為最高監督機關，歷年來本處聘請
      有關學者專家，組成旅客索道技術審議小組，對該纜車
      實施技術審議與定期安全檢查，且該纜車一次載客91人
      ，純為溝通南勢溪兩岸之主要交通工具，應非娛樂設施
      。」。台灣省稅務局72年9月6日七二稅三字第51801
      號函主旨段謂：「貴轄烏來觀光事業股份有限公司之空
      中纜車，既經派員查明確屬交通工具，非屬娛樂設施，
      依法應免徵娛樂稅乙案，准予備查。」被告88年3月6
      日88北縣稅消字第371587號函說明段：「一、該空中纜車
      除屬交通工具外是否兼具娛樂設施性質，並納入娛樂稅課
      徵範圍之疑義，88年元月22日奉賦稅署、鈞局（按係前台
      灣省稅務局）派員蒞縣指導，會勘後認定仍屬交通工具並
      不具娛樂性質‧‧‧。二、該空中纜車之營運情形自53年
      營運以來猶未改變，亦與本處72年9月1日北縣稅三字第
      93053號函查屬交通工具報請鈞局核備之情形相同，是仍
      認定為交通工具不具娛樂設施性質，依法僅課營業稅並免
      課娛樂稅‧‧‧」。
    4.原處分及訴願決定違反租稅法律原則：憲法規定，依法
      納稅是國民應盡之義務，原告一向均依法自動報繳營業稅
      與娛樂稅。既要依法課稅，就必須「依法律規定」，不得
      由各級主管機關任意曲解添附、無限制擴張解釋，否則即
      屬違憲違法。財稅機關必須本於憲法規定之租稅法律主義
      依法課稅，其解釋所謂「其他提供娛樂設施供人娛樂者。
      」之法規，亦應秉持相同租稅法律主義。本案被告就原告
      所經營之纜車課徵娛樂稅係依據娛樂稅法第2條第1項第6
      款：「撞球場、保齡球館、高爾夫球場及其他提供娛樂設
      施供人娛樂者。」按法令之解釋，並非漫無標準，應有
      其一定之準則。本款所規定者有具體例示與抽象概括之規
      定，在法律解釋上概括條文之範圍應以例示條文為依據，
      不能「包山包海」，否則即屬違法。該款前段之例示規定
      所指：撞球場、保齡球館、高爾夫球場，均為與球類有關
      之娛樂項目，就後段之概括項目之解釋便應以「與球類有
      關之其他娛樂項目」為範圍。本案之纜車與球類有關之娛
      樂項目並無相關連性，被告援引該條款之規定及臺北縣娛
      樂稅徵收細則（含徵收率表），課徵原告經營之空中纜車
      娛樂稅，即已違背法令解釋之法理，漫無範圍的擴張解釋
      ，其據以作成之課徵娛樂稅之行政處分當屬違法之處分。
      此外，被告援引財政部83年6月15日台財稅第831596600
      號函釋，將原告所經營之空中纜車視為「機動遊藝樂園」
      ，並將「清潔維護費」部分亦納入本案計算娛樂稅之基準
      。然原告所經營之空中纜車是交通運輸工具，另原告經營
      之雲仙樂園是「生態主題園區」，園區中之遊樂設施僅是
      吸引消費者入園以藉機宣傳生態保護之重要性，並非是以
      機械遊樂設施為主題，「一票到底」之「機動遊藝樂園」
      。因園區中之遊樂設施另外課徵有娛樂稅，故被告對於園
      區入園費之部分不另課徵娛樂稅。而財政部前揭函釋係「
      併同入園費課徵娛樂稅」，姑且不論該函釋有無違法違憲
      ，既然就入園費部分，業經被告表示不另課徵娛樂稅，又
      何來「併同入園費課徵娛樂稅」？被告將「清潔維護費」
      納入本案娛樂稅課徵之範圍，並無法律依據，任意攀附援
      引，更彰顯本案行政處分是屬違法之行政處分。至於被
      告所援引之財政部83年6月15日台財稅第831596600號函釋
      ，將「清潔維護費」納入娛樂稅課徵之範圍，是屬違法違
      憲之函釋。經遍查中華民國法律，也未看到「清潔維護費
      」應課徵娛樂稅之規定。難道僅憑財政部之函釋即可將「
      清潔維護費」納入娛樂稅課徵之範圍，而無需依法行政、
      依法課稅？此函釋違背憲法規定人民依法納稅之規定，而
      被告援引該函釋所作出之處分，自屬違法違憲之處分。
    5.原處分及訴願決定違反行政程序法第158條、娛樂稅法第6
      條、臺北縣娛樂稅徵收細則第3條：（一）按：「法規命
      令，有下列情形之一者，無效︰‧‧‧三、其訂定依法應
      經其他機關核准，而未經核准者。法規命令之一部分無效
      者，其他部分仍為有效。但除去該無效部分，法規命令顯
      失規範目的者，全部無效。」行政程序法第158條明文規
      定。又娛樂稅法第6條規定：「直轄市及縣（市）政府得
      視地方實際情形，在前條規定稅率範圍內，分別規定娛樂
      稅徵收率，提經直轄市及縣（市）民意機關通過，報請或
      層轉財政部核備。」臺北縣娛樂稅徵收細則第3條規定：
      「本縣娛樂稅之徵收，由臺北縣政府擬訂徵收率表，提經
      議會通過後實施之。」上開娛樂稅徵收細則係臺北縣政
      府於89年8月8日重新訂定，依娛樂稅法第6條、臺北縣娛
      樂稅徵收細則第3條規定，臺北縣政府擬訂之娛樂稅徵收
      率表，應提經議會通過。被告並未提出89年8月8日以後經
      臺北縣議會通過娛樂稅徵收率表之證明文件，依行政程序
      法第158條規定，該徵收率表應屬無效。臺北縣娛樂稅
      徵收率表雖曾於81年6月提請臺北縣議會議決通過，然上
      開臺北縣娛樂稅徵收細則既然曾於89年重新訂定，即應重
      新送交代表最新民意機關之議會議決。否則即剝奪臺北縣
      議會對臺北縣政府行使監督娛樂稅徵收之權力，違反法治
      國家權力分立之原則。
    6.按行政程序法第8條規定：「行政行為，應以誠實信用之
      方法為之，並應保護人民正當合理之信賴。」烏來空中纜
      車前已經行政部門認定為交通工具，此除有前述之相關令
      函外：交通部於89年4月20日交路89字第004038號函已
      明白表示：「僅係針對該纜車之安全檢查及其經營管理制
      度予以釋示，並非提供財稅機關課稅標準之用。且查自74
      年迄今逾15年餘，財稅機關並無因該函釋而改變其課稅方
      式，並查88年1月22日臺北縣稅捐稽徵處業逕本於權責會
      同相關單位現場查勘認定不具娛樂性質。故本案財稅主管
      機關是否要對貴公司所經營之空中纜車課予娛樂稅問題，
      實非關本部權責，本部亦無重新釋示之需要。」。本案
      早經台灣省觀光事業委員會、台灣省政府交通處、台灣省
      稅務局、被告等機關認定屬交通工具，被告擅自曲解交通
      部74年1月3日之函文意思並據以為課稅基礎，亦經交通部
      89年4月20日明白解釋上開函文僅係針對纜車之安全檢查
      予以釋示，並非提供財稅機關課稅標準之用，足見被告認
      定課稅之理由顯有違法。交通部觀光局於92年4 月間亦
      曾就「纜車為大眾運輸工具或機械遊樂設施之認定及其監
      督權屬問題」召集交通部路政司、法規委員會、運輸研究
      所、內政部營建署等單位開會討論，結論為：「依經濟部
      標準檢驗局69年1月28日公布『中國國家標準』第5085號
      『架空索道』第3點規定，『空中纜車』係指『使用閉鎖
      車箱型搬運器載運旅客及貨物之索道設施』，因此纜車應
      具有運輸工具之屬性。」此有內政部營建署92年6 月20日
      函文可稽。又依「經濟部水利署臺北水源特定區管理局
      」93年7月2日水臺建字第09350034180號函文所示：「二
      、‧‧‧關於烏來空中纜車既為主題樂園區外設置交通運
      輸工具，非屬建築法第7條所稱之機械遊樂設施已然明確
      並無疑義，自不宜再依機械遊樂設施管理辦法辦理。‧‧
      ‧主題樂園區外所設置之空中纜車，衡酌其已非單純作觀
      光遊憩使用，而具交通運輸功能，爰陳請交通部考量另行
      研訂法令予以規範。三、本案既經交通部觀光局召會研商
      結果至為明確，而烏來空中纜車乃位於雲仙樂園主題園區
      外，主要作用係做為接駁遊客進入園區內之主要交通運輸
      工具，‧‧‧是該空中纜車既為主題樂園區外設置之交通
      運輸工具，非屬建築法所稱之機械遊樂設施已然明確並無
      疑義，本局自不宜依機械遊樂設施管理辦法規定辦理。四
      、‧‧‧臺北縣政府意見略以：因雲仙樂園並無道路可及
      ，故纜車係做交通運具使用而非遊樂設施，且該府並未發
      給任何纜車使用執照，故纜車非屬建築法第7條所稱之機
      械遊樂設施，至為明確，建請依職權妥處。」。交通部
      93年9月10日交路字第0930052068～1號函檢附之行政院經
      濟建設委員會93年8月23日都字第0930003817號函說明二
      、（二）：「前項纜車設置、管理相關法規未研訂完成前
      ，本案烏來空中纜車之安全檢查工作，請經濟部水利署臺
      北水源特定區管理局暫參照機械遊樂設施管理辦法中有關
      安全檢查之規定賡續實施，以兼顧公共安全及業者權益‧
      ‧‧。」足見機械遊樂設施管理辦法，其目的僅為安全檢
      查之用，而非課徵娛樂稅之法源依據。既然在行政機關就
      纜車之性質尚未有確定共識前，被告及財政部即無理由逕
      行認定，片面改變以往行政機關之見解。
    7.由前已提及之政府相關機關之函件證明，自53年營運以來
      至88年間，行政機關見解均認為原告所經營之空中纜車係
      屬交通工具而非娛樂設施，因此僅課營業稅並免課娛樂稅
      。如謂原告所經營之空中纜車屬於娛樂設施，相信全國所
      有的空中、海上及陸上交通工具都具有與空中纜車相同的
      「可觀賞自然風景」之「娛樂性」。比烏來空中纜車更具
      有「娛樂性」的烏來遊樂區之柴車、太平山碰碰車、阿里
      山登山觀光火車等等，也不見財政部責令地方財稅機關應
      對之課徵娛樂稅。難道政府機關經營之設施，即可免除娛
      樂稅之課徵，如此顯有違背憲法上之平等原則。
    8.本件被告就應納娛樂稅部分：樂園清潔維護費及纜車來回
      費用，其課徵娛樂稅之金額計算方式竟不相同。有關樂園
      清潔維護費之應課徵娛樂稅之金額（全票：52元；半票：
      38元），並未先行將5﹪之營業稅及10﹪之娛樂稅扣除，
      致使娛樂稅由原本應內含票價之中變成外加10﹪之娛樂稅
      ，應屬違誤。姑且不論本件應無需課徵娛樂稅，倘依照被
      告所提之稅額計算表，樂園清潔維護費課徵娛樂稅之金額
      應為：全票45元、半票33元。其計算式如下：全票：
      80×0.65=52；52÷（1＋10﹪＋5%）＝45。半票：
      60×0.63=38；38÷（1＋10﹪＋5%）=33。入場券票價中
      課徵娛樂稅之金額應為：全票109元、半票71元。其計算
      式如下：全票：45＋64=109。半票：33＋38=71。
　(二)被告主張之理由：
    1.按「娛樂稅，就左列娛樂場所、娛樂設施或娛樂活動所收
      票價或收費額徵收之：‧‧‧‧‧‧六、撞球場、保齡球
      館、高爾夫球場及其他提供娛樂設施供人娛樂者。」、「
      娛樂稅之納稅義務人，為出價娛樂之人。娛樂稅之代徵人
      ，為娛樂場所、娛樂設施或娛樂活動之提供人或舉辦人。
      」為娛樂稅法第2條第1項第6款及第3條所明定。又臺北縣
      娛樂稅徵收細則雖係於89年8月8日公布，並追溯至同年7
      月1日施行，然其第3條有關徵收率應提經議會通過之規定
      ，與娛樂法第6條規定並無不同，按娛樂稅法第6條係於81
      年4月6日修正發布，規定徵收率改由直轄市及縣（市）政
      府視地方實際情形，提經同級民意機關通過，報請財政部
      核備後實施，本案娛樂稅核課之稅率依據臺北縣娛樂稅徵
      收率已於81年6月提請臺北縣議會第12屆第12次臨時會第3
      次會議議決通過，並經報請財政部核備後，於同年7月1日
      施行。其後娛樂稅徵收率雖歷經數次修正，迄至92年3 月
      最近一次修正，本案「空中纜車」所應適用之娛樂稅稅率
      即「其他提供娛樂設施供人娛樂者課徵百分之十」，既經
      於81年6月提經臺北縣議會議決通過並報請財政部核備後
      實施，迄今均未有改變，被告依該稅率核定原告系爭娛樂
      稅，於法並無不合，自無如原告所主張需再重新提請議會
      審議娛樂稅徵收率之必要。
    2.查烏來空中纜車位於烏來風景特定區內，通往烏來雲仙樂
      園，該樂園設置在烏來鄉南勢溪南、北兩岸山麓，並由原
      告架設空中纜車起點在北岸、終點在南岸樂園內，南北麓
      地理位置似若兩地，然遊客搭乘纜車時已將兩山麓連為一
      體，況遊客於北岸所購「空中纜車暨樂園入場券」，該票
      券價即內含「入園費」及「清潔維護費」，此觀原告入園
      售票口牌示「全票220元、半票150元，含纜車來回、雲仙
      入園券」及所售票券全票220元（內含清潔維護費80元）
      、半票150元（內含清潔維護費60元）甚明，原告對遊客
      進入南岸樂園既未另外收取門票，且原告並未單獨出售搭
      乘空中纜車之車票，自應認為購買入場券搭乘空中纜車之
      時，即已進入原告之娛樂服務範圍內，是纜車為遂行雲仙
      樂園而一併提供之娛樂機能，屬園內遊樂設施之一項，二
      者具有不可分性，此由「搭乘纜車過程中，可從不同角度
      、遠近欣賞烏來瀑布美景，感受水流湍急的臨場感」，為
      原告架設之電腦網頁、廣告宣傳折頁等廣告所敘明，足證
      原告充分利用空中纜車位移效果以作為招徠遊客之重要賣
      點，亦為其提供遊客娛樂之一環，是「雲仙樂園」與「空
      中纜車」之經營，應為合一之認定，屬娛樂稅法規定課徵
      娛樂稅之範圍。
    3.原告主張烏來空中纜車是屬對拉交走式旅客索道，純粹以
      輸送乘客與貨物為目的，與一般遊樂園區使用之循環式觀
      光纜車性質不同乙節，查交通部74年1月3日交路（73）字
      第28977號函及88年7月23日以交路88字第035975號函均認
      定烏來空中纜車即原告所經營之空中纜車屬「吊纜式機械
      遊樂設施」，且查風景特定區管理規則第2條第1款、第5
      款亦明定：觀光遊樂設施指：一機械遊樂設施‧‧‧‧‧
      ‧五其他經主管機關核定之觀光遊樂設施。又烏來空中纜
      車為雲仙樂園對外唯一之交通工具，除此之外無橋樑、公
      路可跨越南勢溪進入，為原告所自承，且園外均為森林、
      峻嶺，並不能轉赴他地，足見並無供一般人通行之功能，
      與研議中之臺北市政府推動之北投纜車，據悉係由北投通
      往陽明山，而陽明山上除公園外，尚有甚多住戶，且交通
      四通八達具交通運輸功能者不同，二者不能相提並論。況
      園內除乙戶工作人員在此設籍外亦無其他住戶，遊客購券
      之目的顯為進入園區遊樂。再者，被告所屬新店分處所補
      徵之娛樂稅係根據原告所販售之票券計算而得，對於原告
      自陳不需購票即可進入園區之林班、台電、電信工程人員
      、學術研究人員、園內飯店住宿者等，被告就此亦無核課
      娛樂稅，足證原核定僅係對纜車作為娛樂設施之部份課稅
      。
    4.又目前空中纜車之主管機關交通部並未同意其所屬觀光局
      有關纜車具交通運輸功能之意見，且未變更其前所認為遊
      樂設施之見解，此見鈞院93年度簡字第131號等判決理由
      三（六）交通部93年8月11日交路字第0930046650號函復
      鈞院之查詢略以「‧‧‧二、內政部72年12月8日發布『
      機械遊樂設施管理辦法』後，依該辦法第2條規定『本辦
      法所稱之機械遊樂設施，指遊樂業所設置之左列設施：‧
      ‧‧三、吊纜式機械遊樂設施：指纜車‧‧‧』烏來空中
      纜車符合上開規定。本部並於73年12月21日邀集內政部營
      建署等相關單位召開會議研商獲致結論認為烏來空中纜車
      應屬機械遊樂設施，‧‧‧嗣後，本部曾多次函重申前開
      認定在案。至於有關課徵娛樂稅乙節，係由財稅主管機關
      本於職權認定。‧‧‧」，而財稅主管機關財政部88年8
      月27日台財稅第881939088號函釋示「臺北縣烏來觀光事
      業股份有限公司經營之烏來空中纜車，既經交通部認屬機
      械遊樂設施，自應依法課徵娛樂稅」之規定亦未變更，被
      告依該有效函釋課徵娛樂稅，並無違誤。
    5.本案根據原告娛樂稅自動報繳書所載，93年2月使用票券
      為全票20,681張、優待票196張、半票12,048張，票價分
      別為全票220元、優待票175元、半票150元，有關入場券
      票價內含項目有：纜車來回費用、保險費、入園費及樂園
      清潔維護費。按財政部83年6月15日台財稅第831596600號
      函釋規定：「主旨：機動遊藝樂園等娛樂場所向顧客收取
      入園費（門票）外，另以『清潔維護費』名義向顧客收取
      費用，准併同入園費（門票）課徵娛樂稅。說明：二、主
      旨所釋應併課娛樂稅之『清潔維護費』，如娛樂場所包含
      應稅及免稅娛樂項目者，應按其應稅及免稅收費額，計算
      其應稅部分占全部收費之比例課徵娛樂稅。」本案經現場
      勘查原告售票口處之標示，並根據其所販售之空中纜車暨
      樂園入場券所載，其入場券票價實際內含樂園清潔維護費
      分別為全票80元、半票60元；再查原告所經營雲仙樂園中
      ，應徵娛樂稅部分有7個項目：合計應稅部分分別為全票
      440元、半票410元，另免徵娛樂稅部份有3個項目，合計
      免稅金額230元，依財政部上開函釋計算，其全票、半票
      應稅部分占全部收費之比例分別約為65%、64%，經計算後
      ，樂園清潔維護費中，全票52元部分、半票38元部分應課
      徵娛樂稅。另有關入園費（全票65元，優待票、半票均為
      45元）部分，因園內遊藝設施已課徵娛樂稅，不再課徵娛
      樂稅，而保險費則非屬娛樂稅課徵範圍。是以，入場券票
      價扣除樂園清潔維護費、保險費、入園費後，所餘即為纜
      車來回費用所占金額，分別為全票74元、半票44元，經減
      除內含之娛樂稅、營業稅後，得全票64元、半票38元，應
      課徵娛樂稅。綜上，本案應課徵娛樂稅之「應稅」樂園清
      潔維護費及纜車來回費用合計核算，應徵娛樂稅之全票為
      116元、半票為76元；至於優待票部分，按原告當期申報
      資料纜車來回費用優待票價115元，占全票票價140元之
      82%，計算後得優待票應為95元。因原核定係以全票140
      元、半票90元、優待票115元（該等票價內含娛樂稅及營
      業稅，實質課稅票價約為全票121.8元、半票78.3元、優
      待票100.05元）計徵當期應補徵娛樂稅額348,191元，核
      屬有誤，被告復查決定乃更正依其當期分別所販售票數，
      按全票116元、優待票95元、半票76元，核計當期樂園清
      潔維護費及纜車來回費用應補徵娛樂稅額為333,327元，
      徵諸前述理由，並無不合。
　　理  由
一、被告代表人原為郭豊鈐，訴訟繫屬中改由乙○○擔任，茲據
    新任代表人具狀承受訴訟，核無不合，應予准許。
二、按娛樂稅法第2條第1項第6款規定：「娛樂稅，就撞球場、
    保齡球館、高爾夫球場及其他提供娛樂設施供人娛樂者，所
    收票價或收費額徵收之。」，又娛樂稅之納稅義務人，依同
    法第3條規定，為出價娛樂之人。娛樂稅之代徵人，為娛樂
    場所、娛樂設施或娛樂活動之提供人或舉辦人。
三、本件被告以財政部88年8月27日台財稅第881939088號函釋認
    原告所經營之烏來空中纜車，既經交通部認定屬機械遊樂設
    施，應依法課徵娛樂稅，遂以原告所經營之烏來空中纜車，
    為娛樂稅法第2條第1項第6款規定所稱之「其他提供娛樂設
    施供人娛樂」之範圍，對原告補課徵93年2月期之娛樂稅
    348,191元，嗣經復查決定變更為333,327元，原告不服，為
    如事實欄所載之主張，認其所經營之空中纜車僅屬交通工具
    ，非機械遊樂設施。經查：
(一)、關於系爭空中纜車，是否僅屬交通工具，非遊樂設施 (以
      下所述函文除有特別說明外均附於本院卷及原處分卷)：
   1、原告自53年間開始營運，台灣省觀光事業委員會於53年3
      月16 日以台觀設字第0481號通知中載明：「纜車係交通
      事業，交通處為主管機關，應向該處辦理申請營業許可。
      」台灣省政府交通處於72年8月17日以72交觀字第39267號
      函說明二：「查貴公司經營之烏來空中纜車，係為溝通南
      勢溪兩岸之主要工具，前奉交通部51年交路字第2849號令
      應依民營公用事業監督條例辦理，並以本處為地方監督機
      關，‧‧，且該纜車一次載客91人，純為溝通南勢溪兩岸
      之主要交通工具，應非娛樂設施。」台灣省稅務局於72年
      9月6日以72稅3字第51801 號函：「貴轄烏來觀光事業股
      份有限公司之空中纜車，既經派員查明確屬交通工具，非
      屬娛樂設施，依法應免徵娛樂稅乙案，准予備查。」台北
      縣稅捐稽徵處於88年3月8日以88 北縣稅消字第371587號
      函謂：「二、該空中纜車之營運情形自53年營運以來猶未
      改變，亦與本處72年9月1日北縣稅3字第93053號函查屬交
      通工具報請鈞局核備之情形相同，是仍認定為交通工具不
      具娛樂設施性質，依法僅課營業稅並免課娛樂稅，．．」
      是原告所經營之空中纜車，自53年營運迄88年3 月間，被
      告均未課徵娛樂稅。
   2、嗣交通部於74年1月3日以交路（73）字第28977號函：「
      主旨：關於貴處函請釋示烏來空中纜車究係架空索道之運
      輸設備，抑為機械遊樂設施乙案，經本部73年12月21日邀
      請貴處內政部營建署、台北縣政府及本部觀光局、參事室
      、路政司等有關單位開會研商，並獲致結論認為應屬機械
      遊樂設施，詳如附件會議紀錄，本案准照該項結論辦理，
      復請查照。」會議紀錄：「研商『烏來空中纜車究為架空
      索道之運輸設施，抑為機械遊樂設施』事宜會議紀錄．．
      五、會議結論：(1)烏來觀光事業股份有限公司纜車，位於
      烏來風景特定區內，通往雲仙樂園，依照『風景特定區管
      理規則』第2條第1款、『觀光地區遊樂設施安全檢查辦法
      』第3條第1項第1款、第3項及『機械遊樂設施管理辦法』
      第2條規定，該纜車應屬吊纜式機械遊樂設施；其安全管
      理，應依『機械遊樂設施管理辦法』規定辦理；其經營管
      理則依『風景特定區管理規則』等有關規定辦理。．．」
      亦即交通部此際認定原告經營之空中纜車為機械遊樂設施
      。財政部因而於88年8月27日以台財稅第88 1939088號函
      釋：「台北縣烏來觀光事業股份有限公司經營之烏來空中
      纜車，既經交通部認屬機械遊樂設施，自應依法課徵娛樂
      稅，請查照。」交通部並於89年4月20日交路89字第00
      4038號函覆原告陳情，認其對上開74年1月3日以交路（73
      ）字第28977號函無庸從新釋示。原告主張交通部非認定
      原告經營之纜車是屬於機械遊樂設施云云，殊有誤會。
   3、雖然交通部觀光局92年4月16日觀民字第0920011672號函
      送會議記錄「玖、決議：一、目前主題樂園內所設置之空
      中纜車，主要功能為觀光遊憩使用，安全維護之檢查機制
      ，依行政院核定『維護公共安全方案』、『觀光及遊樂地
      區經營管理與安全維護督導考核作業要點』等相關規定辦
      理。二、依經濟部標準檢驗局69年1月28日公布『中國國
      家標準』第5085號『架空索道』第3點規走，『空中纜車
      .... 』係指『使用閉鎖車箱型搬運器載運旅客或旅客及
      貨物之索道設施. 』，因此纜車應具有運輸工具之屬性。
      故未來於主題樂園區外所設置之空中纜車（如台北市政府
      推動之北投纜車），衡酌其已非單純作觀光遊憩使用，而
      具交通運輸功能爰陳請交通部考量另行研訂法令予以規範
      。」經濟部水利署台北水源特定區管理局93年7月2日以水
      臺建字第09350034180號函：「經內政部認定烏來空中纜
      車既為主題樂園區外設置交通運輸工具，非屬建築法第7
      條所稱之機械遊樂設施，自不宜再依機械遊樂設施管理辦
      法辦理。另有關纜車為大眾運輸工具或機械遊樂設施之認
      定及其監督權屬問題，業經交通部觀光局召會研商，依交
      通部觀光局92年4月16日觀民字第0920011672號函送會議
      記錄玖、二業已明確載明『主題樂園區外所設置之空中纜
      車（如台北市政府推動之北投纜車）衡酌其以非單純作觀
      光遊憩使用，而具交通運輸功能』爰陳請交通部考量另行
      研定法令予以規範，該局（台北水源特定區管理局）於管
      轄期間並未發給任何纜車使用執照。」然交通部93年8月
      11日交路字第0930046650號函復本院另案查詢時表示：「
      ．．二、內政部72年12月8日發布『機械遊樂設施管理辦
      法』後，依該辦法第2條規定『本辦法所稱之機械遊樂設
      施，指遊樂業所設置之左列設施．．三、吊纜式機械遊樂
      設施：指纜車．．』，烏來空中纜車符合上開規定。本部
      並於73年12月21日邀集內政部營建署等相關單位召開會議
      研商獲致結論認為烏來空中纜車應屬機械遊樂設施，．．
      嗣後，本部曾多次函重申前開認定在案。．．至於有關課
      徵娛樂稅乙節，係由財稅主管機關本於權責認定。三、有
      關內政部營建署以本部觀光局92年4月16日觀民字第
      0920011672號函附『纜車為大眾運輸工具或機械遊樂設施
      之認定及其監督權屬問題』會議紀錄『．．主題遊樂園區
      所設置之空中纜車（如台北市政府推動之北投纜車），衡
      酌其已非單純作觀光遊憩使用，尚具交通運輸功能，爰陳
      請交通部考量另行研訂法令予以規範。．．』（註：觀光
      局此項意見本部並未同意），認為烏來空中纜車非屬機械
      遊樂設施，爰將中華民國電梯協會所送烏來空中纜車之定
      期安全檢查結果，移請本部主政乙案，鑑於烏來空中纜車
      管理似未涉及法令或事實變更，依行政程序法第11條規定
      管轄權恆定原則」，本部認為宜由該管建築主管機關（經
      濟部水利署臺北水源特定區管理局）賡續主政。惟本案經
      本部、內政部營建署及經濟部水利署臺北水源特定區管理
      局多次協調未有明確成果，為釐清該纜車定位及主管權責
      ，本部爰依行政程序法第14條第1項．．規定，以93年7月
      6日交路字第0930007027號函報請行政院核示．．。」93
      年9月10日再以交路字第093005206811號於另案再函復本
      院表示：「．．二、內政部72年12月8日發布『機械遊樂
      設施管理辦法』後，關於烏來空中纜車設施定位及主管權
      責疑義乙案行政院核復情形．．請照本院經濟建設委員會
      協商結論辦理，本部刻遵示就纜車設置、管理相關法規研
      議中。檢附行政院經濟建設委員會協商結論：．．本案於
      本（93）年8月3日邀集鈞院公共工程委員會、內政部、交
      通部、經濟部等相關機關協商，獲致結論如次：（一）為
      配合未來高山纜車之設置與管理，請交通部於半年內研訂
      完成纜車設置管理相關法規，以維法制。（二）前項纜車
      設置管理相關法規未研訂完成前，本案烏來空中纜車之安
      全檢查工作，請經濟部水利署台北水源特定區管理局暫參
      照機械遊樂設施管理辦法中有關安全檢查之規定賡續實施
      ，以兼顧公共安全及業者權益；俟交通部完成纜車設置管
      理相關法規研訂後，檢討納入據以妥善管理。」 (上開交
      通部觀光局及交通部函文見本院卷附本院93年簡字第7號
      判決理由欄所載，交通部觀光局92年4月16日觀民字第
      0920011672號函送之會議記錄，亦可見原處分卷第89及90
      頁)足見原告之烏來空中纜車究為運輸工具或屬於遊樂設
      施，主管機關交通部並未同意其所屬觀光局有關具交通運
      輸功能之意見，並未變更其之前認定系爭空中纜車為遊樂
      機械設施之見解。因而財稅主管機關財政部參酌交通部意
      見後，於88年8月27日以台財稅第881939088號函釋原告經
      營之烏來空中纜車，應依法課徵娛樂稅，自屬有據。被告
      據以原告不得以其他非中央主管機關之前函令否定上開交
      通部及財政部之見解。而被告對原告在財政部88年8月27
      日台財稅第881939088號函釋作成前，因臺灣省稅務局72
      年9月6日72稅3字第51801號函，未對原告經營之系爭空中
      纜車課徵娛樂稅，是依稅捐稽徵法第1條之1規定，財政部
      88年8月27日台財稅第881939088號函釋應自其作成後適用
      (不能溯及適用)，此已顧及原告之信賴，應予敘明 ( 本
      件是93年2月期娛樂稅，應適用該函釋)。
(二)、系爭空中纜車位於烏來風景特定區內，通往烏來雲仙樂園
      ，該樂園設置在烏來鄉南勢溪南、北兩岸山麓，並由原告
      架設空中纜車起點在北岸、終點在南岸樂園內，南北麓地
      理位置雖在南勢溪兩岸，然遊客搭乘纜車時已將兩山麓連
      為一體，遊客所購「空中纜車暨樂園入場券」，該票券價
      即內含「入園費」及「清潔維護費」，此有原處分卷內所
      附原告入園售票口牌示「全票220元、半票150元，含纜車
      來回、雲仙入園券」之照片及票券全票220元（內含清潔
      維護費80元）之入場券為證，原告對遊客進入雲仙樂園既
      未另外收取門票，原告亦未單獨出售搭乘空中纜車之車票
      ，足認消費者購買入場券搭乘空中纜車之時，已進入原告
      之娛樂服務範圍內，再依原處分卷所附原告之電腦網頁，
      專門介紹其系爭空中纜車，且有多張從不同多角度所攝之
      系爭空中纜車，空中纜車顯係原告招攬遊客之重要賣點，
      足見系爭空中纜車亦為原告經營雲仙樂園所一併提供之娛
      樂機能，屬園內遊樂設施部分，二者具有不可分性，被告
      就空中纜車部分，與雲仙樂園為合一認定，並依照前揭88
      年8月27日以台財稅第881939088號函釋予以課徵娛樂稅，
      自無不合。原告主張烏來空中纜車因地制宜為當地最經濟
      之交通工具一節，亦不能否認定其為原告經營雲仙樂園所
      一併提供之娛樂機能，屬園內遊樂設施部分，二者具有不
      可分性之事實。
(三)、娛樂稅法第6條於81年4月6日修正發布其徵收率，改由直
      轄市及縣（市）政府視地方實際情形，提經同級民意機關
      通過，報請財政部核備後實施，台北縣娛樂稅徵收率業於
      81年6月提請台北縣議會第12屆第12次臨時會第3次會議議
      決通過，並經報請財政部核備後，於同年7月1日施行，其
      後娛樂稅徵收率雖有數次修正，迄至92年3月最近1次修正
      ，本件「空中纜車」所應適用之娛樂稅稅率即「其他提供
      娛樂設施供人娛樂者課徵百分之10」均未有改變，此有台
      北縣政府92年2月27日北府消字第09200110801號函為證。
      雖然臺北縣娛樂稅徵收細則於89年8月8日公布，並追溯至
      同年7月1日施行，然其第3條有關徵收率應提經議會通過
      之規定，與娛樂法第6條規定並無不同，僅是重申娛樂稅
      法第6條之規定而已。上開台北縣娛樂稅徵收率於81年6月
      提請台北縣議會第12屆第12次臨時會第3次會議議決通過
      ，並經報請財政部核備之台北縣娛樂稅徵收率百分之10自
      仍有效。原告主張臺北縣娛樂稅徵收率表雖曾於81 年6月
      提請臺北縣議會議決通過，然臺北縣娛樂稅徵收細則既然
      曾於89年重新訂定，即應重新送交代表最新民意機關之議
      會議決云云，並不足採。
(四)、被告根據原處分卷所附原告93年2月自動報繳書所載，當
      期使用票券為全票20,681張、優待票196張、半票12,048
      張，票價分別為全票220元、優待票175元、半票150元，
      有關入場券票價內含項目有：纜車來回費用、保險費、入
      園費及樂園清潔維護費（明細詳原處分卷第51頁），按財
      政部83年6月15日台財稅第831596600號函釋規定：「主旨
      ：機動遊藝樂園等娛樂場所向顧客收取入園費（門票）外
      ，另以『清潔維護費』名義向顧客收取費用，准併同入園
      費（門票）課徵娛樂稅。說明：二、主旨所釋應併課娛樂
      稅之『清潔維護費』，如娛樂場所包含應稅及免稅娛樂項
      目者，應按其應稅及免稅收費額，計算其應稅部分占全部
      收費之比例課徵娛樂稅。」 (此函釋合於娛樂稅法意旨，
      防止假藉以其他名目收費逃漏娛樂稅，應予適用，原告指
      其違法云云，並不足採。)入場券票價實際內含樂園清潔
      維護費分別為全票80元、半票60元；再原告所經營雲仙樂
      園中，應徵娛樂稅部分有7個項目：海盜船80元、搖擺呼
      拉40元、空中單車80元、飛碟40元、碰碰車80元、魔幻館
      40元、古堡全票80元（半票50元），合計應稅部分分別為
      全票440元、半票410元，另免徵娛樂稅部份有3個項目：
      射箭80元、划船90元、漆彈60元，合計免稅金額230元，
      依財政部上開函釋計算，其全票、半票應稅部分占全部收
      費之比例分別約為百分之65、百分之63，經計算後，樂園
      清潔維護費扣除內含之娛樂稅及營業稅後，全票45元部分
      、半票33元部分應課徵娛樂稅，另有關入園費（全票65元
      ，優待票、半票均為45元）部分，因園內遊藝設施已課徵
      娛樂稅，不再課徵娛樂稅，而保險費則非屬娛樂稅課徵範
      圍。是以，入場券票價扣除樂園清潔維護費、保險費、入
      園費後，所餘即為纜車來回費用所占金額，分別為全票74
      元、半票44元，經減除內含之娛樂稅、營業稅後，得全票
      64 元、半票38元，應課徵娛樂稅。按上開應課徵娛樂稅
      之樂園清潔維護費及纜車來回費用部分，全票109元、半
      票71 元；至於優待票部分，按原告當期申報資料纜車來
      回費用優待票價115元，占全票票價140元之比例百分之82
      ，計算後得優待票價為89元；則以全票109元、優待票89
      元、半票71元，並依其當期分別所販售票數，核計93年2
      月份樂園清潔維護費及纜車來回費用應補徵娛樂稅額為
      312,708元。因而，原處分補徵原告娛樂稅在312,708元範
      圍內，於法有據，逾此範圍部分，則於法未合。
四、從而，原處分補徵原告93年2月期娛樂稅在312,708元範圍內
    ，於法有據，逾此範圍部分，則於法未合。訴願決定就超過
    312,708元部分未予糾正，亦有未洽。原告訴請撤銷，就超
    過312,708元部分為有理由，此部分之訴願決定及原處分應
    併予撤銷，其餘部分，原告之請求即無理由，應予駁回。
五、據上論結，本件原告之訴為一部有理由，一部無理由，爰依
    行政訴訟法第104條、民事訴訟法第79條，判決如主文。
中    華    民    國    94     年     12    月    22  日
                        第一庭審判長法  官 姜素娥
                                    法  官 陳秀
                                   法  官 吳東都
上為正本係照原本作成。
如不服本判決，應於送達後20日內，向本院提出上訴狀並表明上
訴理由，如於本判決宣示後送達前提起上訴者，應於判決送達後
20日內補提上訴理由書（須按他造人數附繕本）。
中　　華　　民　　國　　94　　 年　   12 　 月　　22  日
 　　  　　　　　　　    　         書記官 李金釵
